【裁判字號】    94,訴,2742
【裁判日期】    950914
【裁判案由】    毒品危害防制條例
【裁判全文】
臺灣高雄地方法院刑事判決              94年度訴字第2742號
公  訴  人  臺灣高雄地方法院檢察署檢察官
被      告  乙○○
                    8號
上列被告因違反毒品危害防制條例案件，經檢察官提起公訴（94
年度毒偵字第5969號）及移送併案審理（94年度毒偵字第6530號
、95年度毒偵字第153號、第617號），本院判決如下：
    主  文
乙○○連續施用第一級毒品，累犯，處有期徒刑壹年，扣案之第
一級毒品海洛因包（均含包裝袋，分別淨重零點零肆公克、零
點零肆公克、零點零肆公克，空包裝分別重零點壹柒公克、零點
壹柒公克、零點貳公克），均沒收銷燬之；又連續施用第二級
毒品，累犯，處有期徒刑捌月。應執行有期徒刑壹年陸月，扣案
之第一級毒品包（均含包裝袋，空包裝分別重零點壹柒公克、
零點壹柒公克、零點貳公克），均沒收銷燬之。
    事  實
一、乙○○前於民國93年間，因違反毒品危害防制條例案件，經
    本院以93年度訴字第2143號判處有期徒刑4 月確定，甫於94
    年6 月4 日縮刑期滿，翌日因徒刑執行完畢出監。其曾於88
    年間因施用毒品案件，經依本院88年度毒聲字第5920號裁定
    送勒戒處所觀察、勒戒後，認有繼續施用毒品之傾向，再依
    本院88年度毒聲字第9191號裁定令入戒治處所施以強制戒治
    ，嗣依本院89年度毒聲字第3320號裁定停止戒治，所餘戒治
    期間，付保護管束，復依本院89年度毒聲字第6149號裁定撤
    銷停止戒治，令入戒治處所施以強制戒治，而於91年10月13
    日強制戒治期滿執行完畢，翌日因執行完畢出監，詎其於前
    開強制戒治執行完畢釋放後5 年內仍不知悔悟，竟基於施用
    第一級毒品海洛因之概括犯意，自94年6 月20日起至同年12
    月14日上午8 時止，以每星期1 、2 次之頻率，在其位在高
    雄縣林園鄉○○○路377 巷6 弄8 號住處，以將第一級毒品
    海洛因摻雜在香煙內點燃後吸食其煙霧或以針筒注射之方式
    ，連續施用第一級毒品海洛因多次。復基於施用第二級毒品
    甲基安非他命之概括犯意，於94年7 月8 日下午2 時30分許
    採尿時回溯24小時內之某時（不含為警逮捕之公權力拘束期
    間）及同年8 月5 日晚間8 時40分許採尿時回溯24小時內之
    某時（不含為警逮捕之公權力拘束期間），在不詳地點，以
    不詳方法，連續施用第二級毒品甲基安非他命2 次。嗣先於
    94年7 月8 日上午11時30分許，在高雄縣林園鄉○○○路32
    7 號前，因形跡可疑為警攔檢盤查，當場扣得第一級毒品海
    洛因1 包（淨重0.04公克，空包裝重0.17公克），經採尿送
    驗結果，呈嗎啡及甲基安非他命陽性反應，始悉上情；嗣於
    94年8 月5 日晚間7 時10分許，在高雄縣林園鄉○○街48號
    前為警查獲，並扣得第一級毒品海洛因1 包（淨重0.04公克
    ，空包裝重0.017 公克），經採集尿液送驗結果，呈嗎啡及
    甲基安非他命陽性反應，始悉上情；又於94年11月18日，經
    臺灣高雄地方法院檢察署觀護人室通知其到場採尿送驗結果
    ，呈嗎啡陽性反應，始悉上情；另於94年12月14日下午2 時
    3 5 分許，在高雄縣林園鄉○○街74號前，因形跡可疑為警
    攔檢盤查，扣得第一級海洛因1 包（淨重0.04公克，空包裝
    重0.23公克），經採尿送驗結果，呈嗎啡陽性反應，始悉全
    情。
二、案經高雄市政府警察局小港分局報請臺灣高雄地方法院檢察
    署檢察官偵查起訴及移送併案審理暨臺灣高雄地方法院檢察
    署檢察官簽分偵辦。
    理  由
一、證據之認定：
（一）被告乙○○於本院審理時，固坦承施用第一級毒品海洛因
      之事實，惟矢口否認有何施用第二級毒品甲基安非他命之
      犯行，先辯稱：係其所施用之第一級毒品海洛因經他人摻
      雜第二級毒品甲基安非他命云云，嗣改稱：係與友人共處
      一室，吸到二手煙，導致其尿液經送檢驗結果呈甲基安非
      他命類陽性反應云云。
（二）本院認定被告有本案犯行之證據，各該證據之證據能力論
      述如下：
   1、按被告以外之人於審判外之言詞或書面陳述，除法律另有
      規定者外，不得作為證據，刑事訴訟法第159 條第1 項定
      有明文。又法院或檢察官得囑託醫院、學校或其他相當之
      機關、團體為鑑定，或審查他人之鑑定，並準用第203 條
      至第206 條之1 之規定，刑事訴訟法第208 條第1 項亦定
      有明文。依此，檢察官對於偵查中之案件，認須實施鑑定
      者，固應就具體個案，選任鑑定人或囑託鑑定機關（團體
      ）為之；但對於司法警察機關調查中之案件，或有量大或
      急迫之情形，為因應實務之現實需求，如檢察官針對該類
      案件之性質（例如：查扣之毒品必須檢驗其成份、對施用
      毒品之犯罪嫌疑人必須檢驗其體內有無毒品代謝反應、對
      於查扣之槍砲彈藥必須檢驗有無殺傷力、對違反野生動物
      保育法案件必須鑑定是否屬於保育類動物案件等），認為
      當然有鑑定之必要者，經參考法務部92年5 月20日法檢字
      第092080203 號函送之法務部「因應刑事訴訟法修正工作
      小組」研討之刑事訴訟法修正相關議題第21則之共識結論
      ，以及臺灣高等法院於92年8 月1 日舉行之刑事訴訟法新
      制法律問題研討會第三則法律問題研討結果之多數說（載
      於司法院92年8 月印行「刑事訴訟法新制法律問題彙編」
      第15頁至第18頁），基於檢察一體原則，得由該管檢察長
      對於轄區內之案件，以事前概括選任鑑定人或囑託鑑定機
      關（團體）之方式，俾便轄區內之司法警察官、司法警察
      對於調查中之此類案件，得即時送請事前已選任之鑑定人
      或囑託之鑑定機關（團體）實施鑑定，該鑑定人或鑑定機
      關（團體）亦應視同受承辦檢察官所選任或囑託而執行鑑
      定業務，其等出具之書面鑑定報告應屬刑事訴訟法第206
      條所定之傳聞例外，當具有證據能力（法務部92年9 月1
      日法檢字第0920035083號函可供參照）。本案卷附之高雄
      市立凱旋醫院檢體編號J-407 、J-445 、J-657 濫用藥物
      尿液檢驗報告、臺灣檢驗科技股份有限公司檢體編號0000
      000000濫用藥物尿液檢驗報告、法務部調查局94年9 月22
      日調科壹字第220021023 號、94年10月14日調科壹字第22
      0021207 號、95年2 月20日調科壹字第22002229 2號鑑定
      通知書、高雄醫學大學附設中和紀念醫院95年2 月4 日報
      告編號9502-34 、9502-35 濫用藥物尿液檢驗報告、法務
      部調查局94年12月28日調科壹字第09400567040 號函各1
      紙，均係被告以外之人於審判外之書面陳述，依刑事訴訟
      法第159 條第1 項之規定，屬於傳聞證據，惟上開鑑定係
      經審判長、受命法官或檢察官選定或囑託機關、團體所為
      之鑑定，所鑑定之結果，鑑定人依刑事訴訟法第206 條所
      出具之鑑定報告，係刑事訴訟法第159 條第1 項所指例外
      規定，有證據能力，自得為證據。
   2、其餘供述證據之證據能力
 （1）按傳聞法則之重要理論依據，在於傳聞證據未經當事人之
      反對詰問予以核實，乃予排斥，惟若當事人已放棄對原供
      述人之反對詰問權，於法院審判時表明同意該等傳聞證據
      可作為證據，基於證據資料愈豐富，愈有助於真實發現之
      理念，並貫徹刑事訴訟法修法加重當事人進行主義之精神
      ，確認當事人對於證據能力有處分權之制度，傳聞證據經
      當事人同意作為證據，法院認為適當者，亦得為證據。另
      當事人於調查證據時，對於傳聞證據表示「沒有意見」、
      「對於證據調查無意見」，而未於言詞辯論終結前聲明異
      議， 應視為已有將該等傳聞證據採為證據之同意，此刑
      事訴訟法第159 條之5定有明文。
 （2）被告於本院調查證據時，知有第159 條第1 項不得作為證
      據之情形，而未於言詞辯論終結前聲明異議，依刑事訴訟
      法第159 條之5 之規定，應視為被告已同意財團法人私立
      高雄醫學大學附設中和紀念醫院94年12月2 日高醫附秘字
      第0940003637號函具有證據能力，而可作為證據，本院斟
      酌上開證據並非非法取得，亦無證明力明顯過低之情形，
      得採為證據。
（三）茲就上開具有證據能力之證據，認定事實如下：
   1、被告於上揭時地施用第一級毒品海洛因之事實，業據被告
      於警詢、偵訊及本院審理時供承不諱，且其先後經警採集
      尿液送驗結果，均呈嗎啡陽性反應等情，亦有高雄市立凱
      旋醫院檢體編號J-407 、J-445 、J-657 濫用藥物尿液檢
      驗報告、高雄市政府警察局小港分局毒品案嫌疑人尿液代
      碼與姓名對照表尿液代碼J-407 、J-445 、J- 657、臺灣
      高雄地方法院檢察署受保護管束人（被告）尿液檢體監管
      紀錄表、臺灣檢驗科技股份有限公司檢體編號0000000000
      濫用藥物尿液檢驗報告各1 紙在卷可稽，另有扣案之白粉
      3 包在卷可考，復有照片8 張在卷足憑。再者，為警查獲
      之白粉3 包，經送法務部調查局檢驗結果，均含有第一級
      毒品海洛因成分，分別淨重0.04公克、0.04公克、0.04公
      克、空包裝分別重0.17公克、0.17公克、0.23公克，此分
      別有法務部調查局94年9 月22日調科壹字第220021023 號
      、94年10月14日調科壹字第220021207 號、95年2 月20日
      調科壹字第220022292 號鑑定通知書各1 紙在卷可考，堪
      認被告此部份之任意性自白與事實相符，其此部分犯罪事
      實，事證明確，應堪認定。
   2、被告於本院審理時，固否認有於94年7 月8 日下午2 時30
      分許採尿時回溯24小時內之某時（不含為警逮捕之公權力
      拘束期間）及同年8 月5 日晚間8 時40分許採尿時回溯24
      小時內之某時（不含為警逮捕之公權力拘束期間），施用
      第二級毒品甲基安非他命之事實，先辯稱：係所施用之第
      一級毒品海洛因經他人摻雜第二級毒品甲基安非他命而誤
      食云云，嗣改稱：係與友人共處一室，吸到二手煙導致尿
      液經送檢驗結果，呈甲基安非他命類陽性反應云云。惟查
      ：
 （1）被告先後於94年7 月8 日及同年8 月5 日經警查獲時採集
      之尿液，經以酵素免疫法（EIA） 初步篩檢及以氣相層析
      質譜法（GC/MS） 確認鑑定結果，確均呈甲基安非他命類
      陽性反應等情，有高雄市立凱旋醫院檢體編號J-407 、J-
      445 濫用藥物尿液檢驗報告、高雄市政府警察局小港分局
      毒品案嫌疑人尿液代碼與姓名對照表尿液代碼J-407 、J-
      445 各1 紙在卷足憑。又上開尿液，經送請高雄醫學大學
      附設中和紀念醫院複驗結果，亦呈甲基安非他命陽性反應
      等情，亦有高雄醫學大學附設中和紀念醫院95年2 月4 日
      報告編號9502-34 、9502-35 各1 紙在卷足考，而施用甲
      基安非他命後，於尿液中排出之最長時限，受施用劑量、
      施用方式、個人體質及其代謝情況等因素影響，因個案而
      異，施用甲基安非他命一般可檢出之最長時間為服用後1
      至5 天，有行政院衛生署管制藥品管理局91年10月3 日管
      檢字第110436號函可查；且若以氣相層析質譜儀法（GC/M
      S）作藥物及其代謝產物之定性及定量分析，幾乎不會有
      偽陽性反應產生，亦經臺北榮民總醫院83年4 月7 日以83
      北總內字第3059號函釋明確。則被告之尿液檢體經以氣相
      層析質譜儀分析法複驗，既呈甲基安非他命陽性反應，顯
      已排除被告因服用藥物導致呈毒品偽陽性反應之可能，足
      徵被告於採尿前確曾施用第二級毒品甲基安非他命，應可
      確定。又甲基安非他命經口服投與後，約70% 於24小時內
      可自尿液中排出，又其尿液內含甲基安非他命成分之檢出
      ，與投與甲基安非他命的量、個人體質、檢驗儀器之精密
      度有關，通常採尿化驗是否呈陽性反應，應以投與後24小
      時內所採者為宜，此有行政院衛生署藥物食品檢驗局（80
      ）藥檢壹字第4529號函可佐。綜上所述，足認被告有於94
      年7 月8 日下午2 時30分許採尿時回溯24小時內之某時（
      不含為警逮捕之公權力拘束期間）及同年8 月5 日晚間8
      時40分許採尿時回溯24小時內之某時（不含為警逮捕之公
      權力拘束期間），在不詳處所，以不詳方式施用第二級毒
      品甲基安非他命之事實無訛。
 （2）被告雖以前揭情詞置辯，惟查：
    被告於本院審理時，先稱安非他命（應係甲基安非他命之
      口誤）應係賣方摻雜在第一級毒品海洛因中販售予之云云
      ，惟查被告分別於94年7 月8 日、同年8 月5 日經警查獲
      之第一級毒品海洛因各1 包，經送請法務部調查局重新鑑
      定結果，確僅含有第一級毒品海洛因成分，均未發現含甲
      基安非他命成分等情，有該局94年12月28日調科壹字第09
      400567040 號函1 份在卷足憑，而被告於94年7 月8 日、
      同年8 月5 日為警查獲前，已分別施用扣案之第一級毒品
      海洛因等情，亦據被告於本院審理時供承不諱（見95年8
      月31日審判筆錄），是被告所辯係誤食賣方摻雜在第一級
      毒品海洛因內之第二級毒品甲基安非他命云云，洵無足取
      。
    又被告以其友人有吸食第二級毒品甲基安非他命之惡習，
      其於94年7 月8 日及同年8 月5 日，在高雄縣林園鄉○○
      村○○路某處，見友人3 、4 人施用第二級毒品甲基安非
      他命，與伊等共處一室，長達半個多小時，該室空間狹小
      ，僅2 、3 坪大小云云置辯。惟按於吸食毒品者之旁，同
      時吸入該吸食者燃燒之藥物所排出之氣體（即俗稱二手煙
      ），能否在尿液中檢驗出甲基安非他命反應，依法務部調
      查局檢驗甲基安非他命之經驗，認為除非係長期共處於空
      間狹小之密閉式室內，並故意大量吸入該氣體，否則不致
      於尿液中代謝出安非他命及嗎啡反應，此有該局82年10月
      1 日82陸 (一)字 第8209712 號、82年8 月6 日發一字第
      4153號、發技一字第1960號函示綦詳。依被告所辯，其與
      友人長期共處於空間狹小之密閉室內，惟該時其係在旁吸
      食第一級毒品海洛因云云（見本院95年8 月31日審判筆錄
      ），則被告既係在該室內施用第一級毒品海洛因，亦無故
      意大量吸入第二級毒品甲基安非他命氣體之可能。另尿液
      甲基安非他命陽性之判定標準為500ng/ml，被告此次經警
      採集之尿液經檢出甲基安非他命確認濃度為2000ng /ml，
      顯已超出確認標準甚多，此有上開高雄市立凱旋醫院濫用
      藥物尿液檢驗報告各1 份在卷可按，足見被告尿液被檢出
      甲基安非他命陽性反應應非吸二手煙所致。則被告所辯誤
      食二手煙云云，亦無足採。
（四）查被告前於88年間因施用毒品案件，經依本院88年度毒聲
      字第5920號裁定送勒戒處所觀察、勒戒後，認有繼續施用
      毒品之傾向，再依本院88年度毒聲字第9191號裁定令入戒
      治處所施以強制戒治，嗣依本院89年度毒聲字第3320號裁
      定停止戒治，所餘戒治期間，付保護管束，復依本院89年
      度毒聲字第6149號裁定撤銷停止戒治，令入戒治處所施以
      強制戒治，而於91年10月13 日 強制戒治期滿執行完畢，
      翌日因執行完畢出監，此有臺灣高等法院被告前案紀錄表
      1 份在卷可查，其於前案強制戒治執行完畢釋放後5 年內
      ，再犯本案毒品危害防制條例第10條第1 項、第2 項之罪
      ，犯罪事證明確，其所為顯與該條例第23條第2 項之規定
      相符，應予依法論科。
二、論罪科刑之法律適用：
（一）查被告行為後，刑法業於94年2 月2 日經總統以華總一義
      字第09400014901 號令修正公布，並於95年7 月1 日施行
      ，刑法施行法第1 條之1 亦於95年6 月14日經總統以華總
      一義字第09500085181 號令公布施行，參酌最高法院95年
      5 月23日刑事庭第8 次會議決議，修正後刑法第2 條第1
      項之規定，係規範行為後法律變更所生新舊法律比較適用
      之準據法，於修正後刑法施行後，應適用修正後刑法第2
      條第1 項之規定，為「從舊從輕」之比較。另於比較時應
      就罪刑有關之共犯、未遂犯、想像競合犯、牽連犯、連續
      犯、結合犯，以及累犯加重、自首減輕暨其他法定加減原
      因（如身分加減）與加減比例等一切情形，本於統一性及
      整體性原則，綜其全部罪刑之結果而為比較。本院審酌：
   1、修正後刑法第56條規定，業已刪除連續犯之規定。故連續
      數行為而犯同一罪名，依修正前刑法第56條規定，應以一
      罪論，但得加重其刑；而依修正後規定，則已無連續犯可
      資適用，即應將各次犯行以數罪併合處罰。是以適用修正
      前關於連續犯之規定，自係較為有利。
   2、新修正刑法第47條關於累犯之規定，增加犯罪行為人之再
      犯係出於「故意」者，始有累犯加重之適用。本案被告再
      犯本案之罪，係出於故意，無論依修正前或修正後之刑法
      第47條規定（修正後係刑法第47條第1 項），均構成累犯
      ，依新修正之刑法第2 條第1 項前段之規定，應適用行為
      時之修正前刑法第47條規定論處。
   3、修正前刑法第51條規定：「數罪併罰，分別宣告其罪之刑
      ，依左列各款定其應執行者：」其中第5 款規定：「宣告
      多數有期徒刑者，於各刑中之最長期以上，各刑合併之刑
      期以下，定其刑期。但不得逾20年。」修正後刑法第51條
      第5款 規定：「宣告多數有期徒刑者，於各刑中之最長期
      以上，各刑合併之刑期以下，定其刑期。但不得逾30年」
      ，比較修正前後之刑法規定，以95年7 月1 日修正公布施
      行前之規定，較有利於被告。
   4、經綜其全部罪刑之結果而為比較，以修正前刑法有利於被
      告，應一體適用修正前刑法之規定。
（二）按海洛因、甲基安非他命分屬毒品危害防制條例第2 條第
      2 項第1 、2 款所定之第一、二級毒品，均不得非法持有
      、施用，是核被告所為，係犯毒品危害防制條例第10條第
      1 項之施用第一級毒品罪及同條第2 項之施用第二級毒品
      罪。被告持有第一級毒品海洛因、第二級毒品甲基安非他
      命進而施用，其持有海洛因、甲基安非他命之低度行為，
      應為施用之高度行為所吸收，均不另論罪。又被告先後多
      次施用第一級毒品海洛因及甲基安非他命之行為，時間各
      自緊接，所犯係構成要件各自相同之罪，顯均係基於概括
      犯意反覆為之，均為連續犯，均應依修正前刑法第56條規
      定論以一罪，並加重其刑。再被告所犯上開2 罪，犯意各
      別，罪名有異，應分論併罰。至檢察官移送併案審理部分
      （94年度毒偵字第6530號、95年度毒偵字第153 號、第61
      7 號），即被告自94年8 月5 日晚間8 時40分許採尿時回
      溯24小時內之某時（不含為警逮捕之公權力拘束期間）、
      同年9 月某日起至同年12月11日上午8 時許止施用第一級
      毒品海洛因及自94年8 月5 日晚間8 時40分許採尿時回溯
      24小時內之某時（不含為警逮捕之公權力拘束期間）施用
      第二級毒品甲基安非他命之犯行，雖均未據起訴，惟與已
      起訴論罪科刑部分，各有連續犯之裁判上一罪關係，為起
      訴效力所及，既經查明，本院自得一併審究，附此敘明。
      至起訴書及檢察官併案意旨書雖僅論及被告自94年6 月20
      日起至同年7 月7 日止、同年8 月5 日晚間8 時40分許採
      尿時回溯24小時內之某時（不含為警逮捕之公權力拘束期
      間）、同年9 月某日起至同年12月11日上午8 時許止施用
      第一級毒品海洛因部分，然事實欄所載被告其他施用第一
      級毒品之行為，與前揭起訴論罪科刑部分，有連續犯之裁
      判上一罪關係，依據刑事訴訟法第267 條規定為起訴效力
      所及，應併予審判。又被告前於93年間，因違反毒品危害
      防制條例案件，經本院以93年度訴字第2143號判處有期徒
      刑4 月確定，甫於94年6 月4 日縮刑期滿，翌日因徒刑執
      行完畢出監，此有臺灣高等法院被告前案紀錄表1 份在卷
      可參，其於有期徒刑執行完畢後5 年內，再犯本案有期徒
      刑以上之罪，為累犯，應依修正前刑法第47條規定加重其
      刑，並依同法第70條規定遞加之。爰審酌被告施用毒品足
      以戕害身心健康，滋生其他犯罪，惡化社會治安，其經觀
      察、勒戒、強制戒治後，仍再度多次施用毒品，顯見其戒
      毒之意志不堅，自制力不佳，應有入監矯治之必要，尤以
      其犯後矢口否認施用第二級毒品甲基安非他命犯行，矯飾
      其詞，浪費司法資源，本應嚴懲，惟念其施用毒品，戕害
      己身，本質上屬於病患性行為，並已坦承施用第一級毒品
      海洛因犯行，非全無悔意等一切情狀，分別量處如主文所
      示之刑，並依修正前刑法第51條第5 款規定，定其應執行
      刑，以示懲儆。
（三）扣案之海洛因3 包（分別淨重0.04公克、0.04公克、0.04
      公克，空包裝分別重0.17公克、0.17公克、0.23公克），
      為查獲之第一級毒品，已如前述，又上開包裝袋因包覆海
      洛因，衡情顯難與毒品完全析離，均應依毒品危害防制條
      例第18條第1 項前段規定，併予宣告沒收銷燬之；至因鑑
      驗耗盡之海洛因既已滅失，自無庸再為沒收銷燬之諭知。
據上論斷，應依刑事訴訟法第299 條第1 項前段，毒品危害防制
條例第10條第1 項、第2 項、第18條第1 項前段，刑法第2 條第
1 項前段、第11條、修正前刑法第56條、第47條、第51條第5 款
，判決如主文。
本案經檢察官甲○○到庭執行職務。
中    華    民    國    95    年    9     月    14    日
                  刑事第九庭審判長法  官  陳建和
                                  法  官  王奕勛
                                  法  官  謝梨敏
以上正本證明與原本無異。
如不服本判決，應於判決送達後10日內，向本院提出上訴狀。
                                書記官  林志衡
中    華    民    國    95    年    9     月    14    日
附錄本判決論罪之法條：
毒品危害防制條例第10條
施用第1級毒品者，處6月以上5年以下有期徒刑。
施用第2級毒品者，處3年以下有期徒刑。


司法院資訊處製作；財團法人民間司法改革基金會備份。
